---
title: 'Geoms individuales'
author: 'Mateo Vega'
format:
  html:
    self_embed: TRUE
---

### Tipos básicos de gráficos

Estas geometrias son las bases de ggplot2, son las que se usan para construir geometrias más complejas. Todas son de dos dimensiones que requieren `x` y `y`, todas entienden `colour` y `size`, las geometrias que se puedan rellenar también entienden `fill`.

* **geom_area()**: Dibuja un gráfico de área.
* **geom_bar(stat = 'Identity')**: Crea un gráfico de barras. El default cuanta los valores. Identity deja los valores sin cambiar.
* **geom_line()**: Dibuja una gráfico de linea, la estética `group` determina que observaciones están conectadas. `geom_line()` dibuja los puntos de izquierda a derecha, `geom_path()` dibuja las lineas en el orden que están organizadas en los datos.

* **geom_polygon()**: Dibjua poligonos, que son paths rellenos. Cada vertice del poligón requiere una fila separada en los datos.

* **geom_rect(), geom_tile(), geom_raster()**: Dibujan rectangulos.

* **geom_text()**: Agrega texto a la gráfica. Requiere la estética `label()` que provee el texto a mostrar
, tiene parámetros como:  `angle`, `family`, `fontface`,  `hjust` y `vjust` que controlan la apariencia del texto.


```{r}
library(ggplot2)

df <- data.frame(
  x = c(3, 1, 5), 
  y = c(2, 4, 6), 
  label = c("a","b","c")
)
```

```{r}
p <- ggplot(df, aes(x, y, label = label)) + 
  labs(x = NULL, y = NULL) + # esconde los nombres de los ejes
  theme(plot.title = element_text(size = 12)) # cambia el tamaño del titulo
p + geom_point() + ggtitle("point")
p + geom_text() + ggtitle("text")
p + geom_bar(stat = "identity") + ggtitle("bar")
p + geom_tile() + ggtitle("raster")
```

```{r}
p + geom_line() + ggtitle("line")
p + geom_area() + ggtitle("area")
p + geom_path() + ggtitle("path")
p + geom_polygon() + ggtitle("polygon")
```

### Ejercicios